臺灣雲林地方法院刑事判決　　　　　　　　　　　　　九十三年度交訴字第一六號
　　公　訴　人　臺灣雲林地方法院檢察署檢察官
　　被　　　告　丁○○
右列被告因公共危險等案件，經檢察官聲請簡易判決處刑（九十二年度偵字第五一四
二號），由本院斗六簡易庭移
簡式審判程序，判決如左：
    主  文
丁○○駕駛動力交通工具肇事，致人受傷而逃逸，處有期徒刑柒月，緩刑貳年。
丁○○被訴過失傷害部分公訴不受理。
    事  實
一、丁○○於民國九十二年十二月四日晚上六時四十分許，駕駛車號Ｃ５－９７１６
    號自小客車，沿雲林縣斗南鎮○○路由南往北方向行駛，途經斗南鎮○○路○段
    、永安街之交岔路口，於該處號誌燈為綠燈直線通行時，丁○○本應注意車前狀
    況，隨時採取必要之安全措施，且依當時狀況，天候晴、路面乾燥無缺陷、無障
    礙物、視距良好，別無不能注意之情事，適有乙○○騎乘車號ＵＮＲ－三三七號
    輕型機車在丁○○右側與丁○○同向行駛，亦疏未注意轉彎車應讓直行車先行，
    即貿然在該交岔路口左轉欲進入永安街；丁○○因疏未注意車前狀況，亦未採取
    必要之煞避措施，致其自小客車右前方與乙○○機車左側中間部位發生碰撞，乙○○因此人車倒地，受有開放性顱骨底部骨折、合併蜘蛛膜下、硬腦膜下及顱內
    出血等傷害（過失傷害部分業據撤回告訴），而陷於無自救力之狀況。詎丁○○
    於肇事致人受傷後，因一時害怕，又違背其對傷者乙○○之救護義務，而未下車
    查看，即駕車逃逸。嗣於九十二年十二月四日晚上七時五十分許，在雲林縣斗六
    市○○里○○路一００巷八弄十號四樓丁○○住處為警查獲。
二、案經乙○○之配偶丙○○告訴雲林縣警察局斗南分局報告臺灣雲林地方法院檢察
    署檢察官偵查起訴。
    理  由
一、有罪部分
(一)、被告丁○○對上述犯罪事實坦白承認，核與卷附之道路交通事故現場圖、道路交
    通事故調查報告表、現場照片、機車照片所示情形相符，又被害人乙○○受傷之
    情事，亦據告訴人丙○○於警訊中指訴甚明，復有診斷證明書在卷可稽。本件事
    證明確，被告犯行堪以認定，自應依法論科。
(二)、按汽車駕駛人駕駛汽車肇事致人受傷或死亡，應即採取救護或其他必要措施，並
    向警察機關報告，不得駛離，道路交通管理處罰條例第六十二條第一項前段定有
    明文。又被害人乙○○是受有顱內出血、顱骨骨折等重創，送至醫院急診時，即
    進行顱骨移除併血塊清除手術，手術後即送至加護病房觀察治療，出院後，乙○○右側肢體偏癱，無法行走，意識不清，需人餵食照顧等情，有診斷證明書可憑
    ，可見乙○○於被告肇事後，是處於無自救力之狀態，屬無自救力之人。被告肇
    事致被害人乙○○受傷後逃逸，顯然是不依上述法律規定，對被害人乙○○為生
    存所必要之扶助與保護。則核被告所為，係犯刑法第一百八十五條之四之肇事逃
    逸罪、第二百九十四條第一項後段之有義務遺棄罪。檢察官對被告所犯有義務遺
    棄罪部分未引用應適用之法條，惟於聲請簡易判決處刑書內業已載明此犯罪事實
    ，並經公訴檢察官到庭陳明此犯罪事實，本院自應予以審究論罪。被告所犯上述
    二罪，侵害不同法益，係一行為觸犯數罪名，為想像競合犯，應從侵害社會法益
    、屬情節較重之肇事逃逸罪一罪處斷。
(三)、本院審酌被告犯後坦白犯行，並已與被害人乙○○及告訴人丙○○達成民事損害
    賠償之和解，有調解書一份在卷可參，可見被告犯後態度良好，被告於本案雖有
    過失情形，但被害人對於肇事之發生亦有過失之處，且過失程度較重，足認被告
    對肇事之可歸責性不高，其於肇事後因一時害怕智昏，由其犯罪動機可認被告非
    屬惡性重大之人，被告前於九十年七月間，因車禍受有左側顱骨缺損、硬腦膜下
    出血併右側肢體偏癱、阻塞性水腦症、失語症等重創，其於庭訊中亦出現無法正
    常言語之現象，其身體狀況已有不堪，又因本案，被告之父母亦對被告夫妻多有
    責備，不讓被告親近家人，致被告夫妻離異，自車禍發生後，被告即失業，經濟
    來源目前全靠其前妻資助，尚有小孩一名待扶養，可見被告家庭、經濟生活狀況
    均屬困窘，被告之駕駛執照已經依法執行吊銷，未再駕駛動力交通工具；惟被害
    人乙○○因本件車禍受有重創，被告駕車逃逸所生之危害是屬不淺等一切情狀，
    量處如主文所示之刑。被告前未曾受有期徒刑以上刑之宣告，有台灣高等法院被
    告全國前案紀錄表在卷可憑，其犯罪後已知悔悟，本院認其經此教訓後，當益知
    警惕，信無再犯之虞，因認其所宣告之刑，以暫不執行為適當，併予宣告緩刑二
    年，以勵自新。
二、公訴不受理部分
(一)、按告訴乃論之罪，告訴人於第一審言詞辯論終結前，得撤回其告訴；告訴乃論之
    罪經撤回告訴者，法院應諭知不受理之判決，刑事訴訟法第二百三十八條第一項
    、第三百零三條第三款分別定有明文。
(二)、本件被害人乙○○之配偶丙○○告訴被告過失傷害案件，檢察官認被告丁○○係
    另犯刑法第二百八十四條第一項之過失傷害罪，依據同法第二百八十七條前段之
    規定，是屬告訴乃論之罪。茲據告訴人具狀撤回告訴，有上述調解書可證，揆諸
    上述規定，就被告另犯過失傷害部分，本院自應為公訴不受理之諭知。
據上論斷，應依刑事訴訟法第四百五十二條、第二百七十三條之一第一項、第二百九
十九條第一項前段、第三百零三條第三款，刑法第一百八十五條之四、第二百九十四
條第一項、第五十五條、第七十四條第一款，判決如主文。
本案經檢察官甲○○到庭執行職務
中      華      民      國      九十三      年      五    月    十九    日
                                        臺灣雲林地方法院刑事第一庭
                                            法  官  侯廷昌
右正本證明與原本無異。
如不服本判決，應於判決送達後十日內向本院提出上訴狀( 應附繕本 )。
                                            書記官  黃秋萍
中      華      民      國      九十三      年      五    月    十九    日
附錄法條：刑法第一百八十五條之四、第二百九十四條第一項
中華民國刑法第一百八十五條之四
駕駛動力交通工具肇事，致人死傷而逃逸者，處六月以上五年以下有期徒
刑。
中華民國刑法第二百九十四條
 (違背義務之遺棄罪)
對於無自救力之人，依法令或契約應扶助、養育或保護而遺棄之，或不為
其生存所必要之扶助、養育或保護者，處六月以上五年以下有期徒刑。因
而致人於死者，處無期徒刑或七年以上有期徒刑；致重傷者，處三年以上
十年以下有期徒刑。
